【裁判字號】    92,上易,1058
【裁判日期】    920520
【裁判案由】    傷害等
【裁判全文】
臺灣高等法院刑事判決                          九十二年度上易字第一０五八號
    上  訴  人  臺灣宜蘭地方法院檢察署檢察官
    上  訴  人
    即  被  告  甲○○
                乙○○
右列上訴人，因被告等傷害等案件，不服臺灣宜蘭地方法院九十一年度易字第四六五
號，中華民國九十二年三月七日第一審判決（起訴案號：臺灣宜蘭地方法院檢察署九
十一年度偵字第六三三號），提起上訴，本院判決如左：
    主  文
原判決關於甲○○、乙○○被訴恐嚇無罪部分撤銷。
甲○○、乙○○共同以加害生命、財產之事恐嚇他人致生危害於安全，各處拘役貳拾
日，如易科罰金均以參佰元折算壹日。
其他上訴駁回。
甲○○、乙○○右開撤銷改判所處之刑及上訴駁回所處之刑，各應執行拘役參拾伍日
，如易科罰金均以參佰元折算壹日。
    事  實
一、甲○○於民國九十一年二月三日凌晨零時二十分許，因其妻弟乙○○自其宜蘭縣
    五結鄉○○路吉利新五十九號住宅外出買煙未返，乃出外找尋，尋至同新二
    十四號丁○○住處前，見乙○○因遭丁○○所飼養在院子內未拴鐵鍊之犬咬傷而
    與當時在二樓之丁○○理論，乙○○責怪丁○○為何不以鐵鍊拴狗，讓狗從院子
    矮牆鐵欄杆間縫竄出咬人，丁○○則反問狗怎會咬傷院子外之人，二人爭執愈烈
    ，丁○○隨後復下樓至院子內與乙○○隔著矮牆欄杆繼續爭吵，而甲○○見丁○○所養之犬咬傷人，不僅不道歉且態度不友善，亦出言相責，三人為此爭吵不休
    ，詎甲○○、乙○○氣憤下，竟基於共同傷害之犯意聯絡，由乙○○先出手抓住
    丁○○衣領並動手揮打丁○○，隨即甲○○亦動手揮打丁○○，因而造成丁○○
    左臉挫傷一處（紅腫六×五公分）之傷害。乙○○、甲○○復基於共同以加害生
    命、財產之事恐嚇之犯意聯絡，先由乙○○對丁○○恐嚇稱：「要毒死你家的狗
    ，要讓你死的很難看」等語，甲○○則在旁邊以台語接口稱：「給他死，不用客
    氣」，致丁○○心生畏懼，致生危害於安全。
二、案經丁○○訴由宜蘭縣警察局羅東分局報告臺灣宜蘭地方法院檢察署檢察署檢察
    官偵查起訴。
    理  由
一、訊據被告甲○○、乙○○固不否認於右揭時地因乙○○遭狗咬傷而與告訴人丁○○發生口角爭執之事實，惟均矢口否認有動手毆打告訴人及恐嚇之犯行。被告甲○○辯稱：我們有為狗咬人吵架不錯，乙○○去買煙，時間隔太久，我出去看才
    發現他與告訴人為狗咬人吵架，丁○○說我與我舅子乙○○抱著他猛打，事實是
    沒有，警察來的時候告訴人與他家人都在庭院，我們都在外面，當時告訴人並沒
    有告訴警員我們有毆打他，他後來的傷我們不知道如何得來。事發後十個月我收
    到法院傳票才知道被提起公訴，其實只是為了狗咬到人的事情起爭執，我沒有打
    告訴人也沒有說「給他死，不用客氣」恐嚇他云云。被告乙○○辯稱：當時我被
    狗咬傷，我有說要告他，我們有爭執，我沒有對告訴人講說「要毒死你家的狗，
    要讓你死的很難看」，我要講的與我姐夫（即甲○○）相同，我沒有打告訴人，
    也沒有恐嚇他等語。
二、經查，被告甲○○、乙○○有動手抓住告訴人丁○○之衣領並動手打告訴人臉部
    乙情，業據告訴人於警訊、原審偵審及本院審理時指訴綦詳，並有行政院衛生署
    宜蘭醫院驗傷診斷書一紙在卷足憑，核與證人蘇松榮於警訊時證稱：我當時看見
    甲○○及另一男子（指乙○○）隔著欄杆，抓住告訴人衣領，並共同以拳頭毆打
    頭部成傷等語；於原審審理時證稱：我有聽到告訴人與人爭吵的聲音，在一樓院
    子有看到告訴人被乙○○抓衣領，並用拳頭打他的頭部，而甲○○亦出拳打告訴
    人等語。證人陳月卿於原審審理時證稱：我下樓後有看到乙○○抓住我先生（指
    告訴人）的衣領，並與甲○○兩人打我先生等語；證人丙○○於原審審理時證稱
    ：「我是聽到有人在吵架後沒多久就跑到二樓陽台看，剛出來的時候他們在罵，
    然後就打下去，有看到並聽到有人身體碰撞鐵門的聲音，：：（以下略），我有
    看到被告兩人動手打告訴人。」、「我只有看到被告兩人都有動手打告訴人一下
    子而已，並沒有清楚看到是打那個部位，只有看到打告訴人的上半身。」等語相
    符。而被告甲○○、乙○○雖以證人蘇松榮、陳月卿、丙○○所述過程與告訴人
    之指訴間有不一等語置辯，惟證人等對於被告二人有動手傷害告訴人行為均證述
    明確在卷，核與告訴人指訴相符。至被告等另辯稱證人吳順欽證稱被告等並未動
    手打告訴人云云，惟吳順欽當天係與被告二人在甲○○家裡吃飯，在被告二人接
    連外出未回後，才出外找尋到達現場，有證人吳順欽之證述可稽，因其既未自始
    在場目睹，則其所證述顯非全部事實之真相，自難採信。又被告等復以告訴人於
    警員到場處理時未即對警員告知傷害之事，可知被告等並無傷害之行為置辯。然
    告訴人縱未立即對到場處理之警員告知被傷害之情事，惟此乃關係告訴人告訴權
    何時行使，究無從據此推斷被告等並無傷害犯行，應屬顯然。又依告訴人所提之
    照片，證人丙○○站立之二樓陽台尚有相當之視距角度足以俯視爭執現場，有該
    照片一張在卷可按。綜上所述，顯見被告等上揭否認有傷害告訴人之辯解，委係
    圖卸刑責之詞，應不足採。其等右揭傷害部分罪證明確，犯行洵堪認定。
三、又右揭被告二人恐嚇告訴人之犯行，業據告訴人丁○○於警訊中指稱：甲○○的
    小舅子（指乙○○）在旁以威脅的語氣說他住桃園，但會認得伊及伊弟弟，並揚
    言要毒死伊家小狗，要伊死的很難看，此時甲○○在旁助勢並以台語說給他死不
    用客氣等語；於偵查中供稱：被告甲○○有說他要讓伊死，乙○○則說他是桃園
    的流氓，伊家他會認，伊的車號也一樣，他要讓伊全家都死等語；於原審審理中
    供稱：乙○○說要毒死伊家的狗，還有伊家的車子、伊弟弟的長相他都記得，並
    說他是桃園的流氓，沒有看過流氓要給伊死這樣，甲○○有說他很早就要修理伊
    了，並向乙○○說要給伊死不要緊等語，於本院審理中供稱：他們有恐嚇我，乙○○說他是桃園的流氓，問我有無看過流氓，他知道我們家的人，都要給我們死
    ，還說要記住我的車號，甲○○在旁邊說「給他死」，我聽後很害怕云云（見本
    院九十二年五月六日筆錄），其先後之指述，均供及被告二人涉有恐嚇之犯行；
    且在場證人之蘇松榮於警訊時證稱：伊當時看見甲○○及另一男子（據稱是其小
    舅子），隔著欄杆抓伊哥哥衣領，共同以拳頭毆打，並說要把渠等的狗殺死及全
    家讓你死光光，甲○○小舅子並說他是桃園人，什麼都不怕，伊要啃他的下體（
    台語發音）等語；而於原審審理中亦證稱：伊有聽到乙○○罵很難聽的話，罵說
    「我要讓你死，你見過流氓沒有」，在警察來時乙○○他也是這樣一直罵等語；
    證人陳月卿於偵查中證稱：被告甲○○說要毒死伊家的狗，另外乙○○說渠等每
    一個人他都認得，他要讓渠等死等語；於原審審理時亦證稱：被告二人都有說要
    毒死伊家的狗要讓渠等全家死，並說知道伊家的牌照號碼，也認得蘇松榮，乙○○並說他住在桃園，有沒有看過流氓等語；核上開證人二人所言，亦與告訴人指
    述被告二人所涉之恐嚇情節大致相符，可見告訴人之指訴核與事實相符，應可採
    信。至證人丙○○雖於原審中供稱其並沒有聽到有人恐嚇等語，然其於原審審理
    中已表示其是在聽到有人在吵架後沒多久才跑到二樓陽台看云云，顯見該證人當
    時之所在位置僅可看見事發經過，然就被告二人與告訴人間之對話卻無法詳細聽
    聞，或其未仔細聽聞被告二人所言之每一字句所致，是證人丙○○之證述，尚不
    能據為被告二人未有恐嚇犯行之證據，從而被告等矢口否認有恐嚇犯行之辯解，
    亦均屬圖卸刑責之詞，不足採信，被告等右揭恐嚇部分之罪證明確，犯行亦堪認
    定。
四、核被告甲○○、乙○○所為，係犯刑法第二百七十七條第一項傷害罪、第三百零
    五條恐嚇罪。被告二人對所犯上述二罪，互有犯意連絡及行為分擔，均為共同正
    犯。原審疏未詳查，認被告被訴恐嚇部分尚屬不能證明，諭知被告二人此部份均
    無罪，自有未合，檢察官執此指摘原判決此部份不當，為有理由，自應由本院將
    原判決關於甲○○、乙○○被訴恐嚇無罪部分撤銷，審酌被告等係因被狗咬氣憤
    下與告訴人起爭執之情形以及其等之品行、犯罪之目的、手段、智識程度、犯罪
    所生之損害，與犯罪後態度等一切情狀，各量處如主文所示之刑，並均諭知拘役
    如易科罰金之折算標準。至被告甲○○、乙○○二人所犯傷害罪部分，原審本同
    上之見解，適用刑法第二十八條、第二百七十七條第一項、第四十一條第一項，
    罰金罰鍰提高標準條例第一條前段、第二條，審酌被告等係因被狗咬氣憤下與告
    訴人起爭執之情形及其等之品行、犯罪之目的、手段、智識程度、犯罪所生之損
    害，與犯罪後態度等一切情狀，各量處拘役貳拾日，並均諭知如易科罰金以三百
    元折算一日之標準。認事用法均無不合，被告二人上訴意旨仍執陳詞否認犯罪，
    指摘原判決此部份不當，為無理由，應予駁回。
五、被告等右揭撤銷改判所處之刑及上訴駁回所處之刑，各應執行拘役參拾伍日，並
    諭知拘役如易科罰金均以參佰元折算壹日。
據上論斷，應依刑事訴訟法第三百六十九條第一項前段、第三百六十八條、第三百六
十四條、第二百九十九條第一項前段，刑法第二十八條、第三百零五條、第五十一條
第六款、第四十一條第一項前段，罰金罰鍰提高標準條例第一條前段、第二條，判決
如主文。
本案經檢察官周誠南到庭執行職務。
中      華      民      國    九十二    年      五      月    二十      日
                              臺灣高等法院刑事第二庭
                                  審判長法  官  蔡  長  溪
                                        法  官  林  俊  益
                                        法  官  楊  貴  志
右正本證明與原本無異。
不得上訴。
                                        書記官  胡      儀
中      華      民      國    九十二    年      五      月    二十一    日
附錄：本案論罪科刑法條全文
中華民國刑法第二百七十七條第一項
 (普通傷害罪)
傷害人之身體或健康者，處三年以下有期徒刑、拘役或一千元以下罰金。
中華民國刑法第三百零五條
 (恐嚇危害安全罪)
以加害生命、身體、自由、名譽、財產之事，恐嚇他人致生危害於安全者
，處二年以下有期徒刑、拘役或三百元以下罰金。


司法院資訊處製作；財團法人民間司法改革基金會備份。
